臺灣臺北地方法院民事判決
110年度婚字第75號
原      告  甲○○  


被      告  甲○      
上列當事人間離婚等事件，本院於民國110年10月21日言詞辯論
終結，判決如下：
    主  文
一、准原告與被告離婚。
二、對於兩造所生未成年子女陳ＯＯ（女，民國000年00月00日生
    ，身分證統一編號：Z000000000號）、陳ＯＯ（男，民國000
    年0月0日生，身分證統一編號：Z000000000號）權利義務之
    行使或負擔，由原告單獨任之。
三、被告應自本判決主文第二項確定之日起至未成年子女陳ＯＯ、
    陳ＯＯ成年之日止，按月於每月五日前給付原告關於陳ＯＯ、陳
    ＯＯ之扶養費各為新臺幣壹萬伍仟元。前開定期金之給付，如
    遲誤一期履行，其後之六期視為亦已到期。
四、原告其餘聲請駁回。
五、訴訟費用新臺幣肆仟元由被告負擔。
    事實及理由
壹、程序部分：
一、按臺灣地區人民與大陸地區人民判決離婚之事由，依臺灣地
    區之法律；父母之一方為臺灣地區人民，一方為大陸地區人
    民者，其與子女間之法律關係，依子女設籍地區之規定；臺
    灣地區與大陸地區人民關係條例第52條第2項、第57條分別
    定有明文。查本件原告訴請判決與被告離婚，並請求酌定未
    成年子女權利義務之行使或負擔，而原告及未成年子女陳語
    謙、陳裕仁均為臺灣地區人民，被告為大陸地區人民，有戶
    籍資料附卷可稽，是依前揭規定，本件訴訟自應適用臺灣地
    區法律。
二、被告經合法通知，未於言詞辯論期日到場，核無家事事件法
    第51條準用民事訴訟法第386條各款所列情形，爰依原告之
    聲請，由其一造辯論而為判決。
貳、實體部分：
一、原告起訴主張：兩造於民國106年5月23日在大陸地區結婚，
    同年8月18日在臺辦理結婚登記，育有未成年子女陳ＯＯ（女
    ，民國000年00月00日生）、陳ＯＯ（男，民國000年0月0日生
    ），婚後共同住居於新北市○○區○○路0號5樓。詎被告婚後情
    緒起伏甚大，動輒自殘或無故毆打原告，並使陳ＯＯ、陳ＯＯ目
    睹暴力情節，影響身心發展甚鉅。嗣於109年4月12日，被告
    因細故爭執，竟持刀破壞浴室門，並揚言殺死全家後再自殺
    ，其行為令原告及陳ＯＯ、陳ＯＯ同感恐懼，前經本院於109年6
    月8日核發109年度家護字第366號通常保護令在案，保護令
    有效期間為2年，而被告於施暴後得知原告聲請保護令，為
    逃避法律責任逕自離家並返回中國，與原告分居至今，兩造
    間全無聯繫，顯見被告無與原告共同生活之意願，兩造婚姻
    難以繼續維持，爰依民法第1052條規定，請求判准兩造離婚
    。又被告曾有家庭暴力行為，自離家後至今均未探視關心陳
    ＯＯ、陳ＯＯ，對陳ＯＯ、陳ＯＯ不聞不問，且被告過往曾稱不願行
    使負擔陳ＯＯ、陳ＯＯ之權利與義務，而陳ＯＯ、陳ＯＯ自出生至今
    均由原告扶養照顧，生活狀況穩定，與原告互動良好，依附
    關係緊密，陳語謙雖曾因目睹被告暴力行徑而有行為退化之
    不良影響，然在原告悉心照顧下已漸改善，足見由原告行使
    負擔陳ＯＯ、陳ＯＯ之親權，應較符合未成年子女之最佳利益。
    又被告離婚後仍有扶養陳ＯＯ、陳ＯＯ之義務，目前陳ＯＯ、陳ＯＯ
    均為年幼，每月所需學費各約新臺幣（下同）30,000元，另
    有日常生活開銷，且陳語謙因目睹被告暴力行徑而有參與行
    為治療課程之需求，爰請求被告按月給付陳ＯＯ、陳ＯＯ扶養費
    各50,000元等語。並聲明：㈠准原告與被告離婚。㈡兩造所生
    之未成年子女陳ＯＯ、陳ＯＯ之權利義務，由原告單獨行使負擔
    。㈢被告應按月給付未成年子女陳ＯＯ、陳ＯＯ扶養費各50,000
    元。㈣訴訟費用由被告負擔。
二、被告經合法通知，未於言詞辯論期日到場，亦未提出書狀作
    何聲明或陳述。
三、得心證之理由：
　㈠離婚部分：
　　⒈按有民法第1052條第1項以外之重大事由，難以維持婚姻者
      ，夫妻之一方得請求離婚，但其事由應由夫妻之一方負責
      者，僅他方得請求離婚，民法第1052條第2項定有明文。
      是對於家庭生活之美滿幸福，有妨礙之情形，即得認其與
      此之所謂難以維持婚姻之重大事由相當（最高法院79年台
      上字第1040號判決及86年度第2次民事庭會議決議參照）
      。至於是否有難以維持婚姻之重大事由，其判斷標準為婚
      姻是否已發生破綻而無回復之希望，此不可僅由原告已喪
      失維持婚姻意欲之主觀面加以認定，而應依客觀的標準，
      即難以維持婚姻之事實，是否已達於倘處於同一境況，任
      何人均將喪失維持婚姻希望之程度以決之（最高法院87年
      度台上字第1304 號判決參照）。
  　⒉原告主張上開離婚之事實，業據提出戶籍謄本、本院109年
      度家護字第366號民事通常保護令、驗傷診斷書、照片等
      件為證，並有本院職權調閱兩造結婚登記資料、被告入出
      境紀錄在卷可稽，被告經合法通知，未於言詞辯論期日到
      場，亦未提出書狀作何聲明或陳述，堪信原告主張屬實。
      審酌被告婚後來臺與原告同住，雖與原告育有未成年子女
      陳ＯＯ、陳ＯＯ，然被告情緒不穩，動輒對原告施暴，並恣意
      損壞家中物品，不顧陳ＯＯ、陳ＯＯ在旁目睹暴力情節發生，
      致使原告及陳ＯＯ、陳ＯＯ長期處於恐懼擔憂之情緒狀態下，
      身心俱受傷害；復於109年4月12日，被告僅因細故而動手
      施暴，持菜刀破壞浴室門，得知原告據此聲請保護令後旋
      即離家，並於同年月13日出境，至今均無再入境臺灣之紀
      錄，與原告亦無聯繫，實難認被告有維持婚姻之意願，夫
      妻關係已名存實亡，堪認兩造誠摯相愛之基礎早已動搖而
      不復存在，客觀上依兩造目前狀況，任何人均將喪失維持
      婚姻之意欲，而有難以維持婚姻之重大事由存在，且該事
      由應歸責於被告。從而，原告依民法第1052條第2項規定
      訴請判決離婚，依法即無不合，應予准許。因本院已依民
      法第1052條第2項規定准予離婚，是就其他事由即無庸再
      予審認，附此敘明。
  ㈡未成年子女親權部分：
　　⒈按夫妻離婚者，對於未成年子女權利義務之行使或負擔，
      依協議由一方或雙方共同任之。未為協議或協議不成者，
      法院得依夫妻之一方之請求或依職權酌定之。為民法第10
      55條第1項所明定。次按法院為前條裁判時，應依子女之
      最佳利益，審酌一切情狀，尤應注意子女之年齡、性別、
      人數及 健康情形、子女之意願及人格發展之需要、父母
      之年齡、職業、品行、健康情形、經濟能力及生活狀況、
      父母保護教養子女之意願及態度、父母子女間或未成年子
      女與其他共同生活之人間之感情狀況、父母之一方是否有
      妨礙他方對未成年子女權利義務行使負擔之行為、各族群
      之傳統習俗、文化及價值觀。又法院為審酌子女之最佳利
      益，得徵詢主管機關或社會機構之意見、請其進行訪視或
      調查，並提出報告及建議，民法第1055條之1第1項、家事
      事件法第106條第1項分別定有明文。
  　⒉查兩造子女陳ＯＯ、陳ＯＯ尚未成年，有戶籍謄本可按，兩造
      既經裁判離婚，且對於未成年子女權利義務之行使或負擔
      ，又未達成協議，本院自得依原告聲請酌定對於未成年子
      女權利義務之行使或負擔之人。本院依職權囑託映晟社會
      工作師事務所就原告及未成年子女陳ＯＯ、陳ＯＯ所為調查訪
      視，其評估及建議略以：原告健康狀況良好，有工作能力
      與經濟收入，足以負擔照顧陳ＯＯ、陳ＯＯ，並有親友支持提
      供協助，觀察原告親子關係良好，應具備相當親權能力；
      原告得親自照顧陳ＯＯ、陳ＯＯ，並具陪伴意願，親職時間充
      足；原告住家社區及居家環境適宜，能提供穩定且良好之
      照護環境；原告考量被告有家暴行為，且持續住居於中國
      ，並封鎖聯繫管道，以致兩造無溝通可能，故希望單獨行
      使負擔陳ＯＯ、陳ＯＯ之親權，評估原告具有高度監護意願與
      正向監護動機；原告能盡其所能培育子女，支持適性發展
      ，評估原告具相當教育規劃能力；未成年子女陳ＯＯ、陳ＯＯ
      尚為年幼，無法表達親權意願，目前原告為主要照顧者，
      受照顧情形良好；依據訪視結果，原告具備相當親權能力
      、親職時間，並有高度監護意願，且為主要照顧者，陳ＯＯ
      、陳ＯＯ與原告親子互動良好，因被告曾有家庭暴力行為，
      並經核發通常保護令，且被告居住於中國，未能照顧陳ＯＯ
      、陳ＯＯ，故基於婦幼保護原則、繼續性原則，建議由原告
      單獨行使負擔陳ＯＯ、陳ＯＯ之親權等語，有上揭單位函附之
      訪視調查報告在卷可佐。
  　⒊本院依卷內事證及訪視報告內容以觀，原告過往即負擔主
      要照顧之責，與陳ＯＯ、陳ＯＯ間感情深厚、互動良好，查無
      不當照顧之情事，且原告具有強烈監護動機及正向親職觀
      念，堪認原告於親職條件、經濟能力、照顧意願等各方面
      均具有優勢；反觀被告在臺生活期間，因情緒控管能力不
      佳，影響其陳ＯＯ、陳ＯＯ之關係及互動，亦曾於陳ＯＯ、陳ＯＯ
      目睹之下發生家庭暴力行為，經本院核發通常保護令在案
      ，致陳ＯＯ因目睹暴力情節而有行為退化之表現，是依家庭
      暴力防治法第43條規定，推定由被告行使或負擔權利義務
      不利於兩造未成年子女陳ＯＯ、陳ＯＯ。況被告於109年4月13
      日出境後至今均無再入境之紀錄，拒絕與原告及陳ＯＯ、陳
      ＯＯ間之聯繫、往來，足見兩造實際上已不具備共同行使負
      擔親權之可能，是認未成年子女陳ＯＯ、陳ＯＯ權利義務之行
      使及負擔由原告單獨任之，較符子女最佳利益。爰判決如
      主文第二項所示。
　㈢未成年子女扶養費部分：
  　⒈按夫妻離婚者，法院得依請求或依職權為子女之利益酌定
      權利義務行使負擔之內容及方法。父母對於未成年之子女
      ，有保護及教養之權利義務。對於未成年子女之權利義務
      ，除法律另有規定外，由父母共同行使或負擔之。直系血
      親相互間，互負扶養之義務。負扶養義務者有數人，而其
      親等同一時，應各依其經濟能力，分擔義務。父母對於未
      成年子女之扶養義務，不因結婚經撤銷或離婚而受影響。
      扶養之程度，應按受扶養權利者之需要，與負扶養義務者
      之經濟能力及身分定之。民法第1084條第2項、第1089條
      第1項、第1114條第1款、第1115條第3項、第1116條之2及
      第1119條分別定有明文。是父母對於未成年子女之扶養義
      務，係本於父母子女之身分關係而當然發生，由父母共同
      提供未成年子女生活及成長所需，與實際有無行使親權或
      監護權，不發生必然之關係，故未與子女共同生活之父或
      母亦負有扶養子女之義務。又依家事事件法第107條第1、
      2項，並準用同法第100條第1、2、4項之規定，法院酌定
      未成年子女權利義務之行使或負擔時，得命給付扶養費，
      且得審酌一切情況，定其給付之方法，不受聲請人聲明之
      拘束。前項給付扶養費之方法，法院得依聲請或依職權，
      命為一次給付、分期給付或給付定期金，必要時並得命提
      出擔保。法院命給付定期金者，得酌定逾期不履行時，喪
      失期限利益之範圍或條件，並得酌定加給之金額。但其金
      額不得逾定期金每期金額之二分之一。本院已准兩造離婚
      ，並酌定對於兩造所生未成年子女陳ＯＯ、陳ＯＯ權利義務之
      行使或負擔由原告單獨任之，已如上述，被告雖未擔任陳
      ＯＯ、陳ＯＯ之親權行使人，其對於陳ＯＯ、陳ＯＯ仍負有扶養義
      務，本院自得依原告之請求命被告給付陳ＯＯ、陳ＯＯ至其成
      年之日止之扶養費，並依陳ＯＯ、陳ＯＯ之實際生活所需，與
      兩造之經濟能力及身分而酌定適當之金額。
  　⒉本院審酌原告於108年度所得總額為372,000元、財產總額
      為14,388,003元；被告於108年度所得總額為214,395元、
      名下無財產資料，有附稅務電子閘門財產所得調件明細表
      附卷可稽（本院卷第27至41頁）；復參以未成年子女陳ＯＯ
      、陳ＯＯ現與原告租屋在台北市大安區（見本院卷第166頁
      ），依行政院主計總處所公布之109年度台北市平均每人
      每月消費支出為30,713元，已包含食品費、飲料費、衣著
      及鞋襪費用、燃料及水電費、家庭設備及家事管理費、保
      健醫療費用、運輸通訊費用、娛樂教育及文化服務費用與
      其他雜項支出等日常生活所需之食衣住行育樂各項費用在
      內，足以作為扶養費之參酌標準；再斟酌未成年子女陳ＯＯ
      、陳ＯＯ之年齡及身心，滿足其等在成長及就學階段各方面
      所需，暨原告實際照顧未成年子女陳ＯＯ、陳ＯＯ所付出之心
      力與時間等一切情狀，認兩造未成年子女陳ＯＯ、陳ＯＯ每月
      所需扶養費各以30,000元為適當，又兩造均正值青壯，均
      有相當之謀生能力，堪認兩造目前資力狀況相當，認應由
      兩造各負擔扶養費用二分之一。
　　⒊從而，原告主張被告應自本判決確定之日起，至未成年子
      女陳ＯＯ、陳ＯＯ成年之日止，按月給付未成年子女陳ＯＯ、陳
      ＯＯ之扶養費各15,000元，為有理由，逾此範圍之請求，則
      無理由，應予駁回。又上開命被告按月給付陳ＯＯ、陳ＯＯ之
      分擔扶養費屬定期金給付，為免日後被告有拒絕或拖延給
      付等不利陳ＯＯ、陳ＯＯ之情事，爰依家事事件法第107條第2
      項準用同法第100條第4項規定，定於每月5日前給付，並
      宣告定期金之給付每遲誤一期履行者，其後之六期視為亦
      已到期，以維未成年子女陳ＯＯ、陳ＯＯ之最佳利益。又扶養
      費之給付方式乃本院職權審酌事項，不受原告聲明之拘束
      ，自無駁回之必要，併此敘明。
四、綜上所述，原告依民法第1052條第2項規定，請求判准兩造
    離婚，為有理由，本院並酌定關於陳ＯＯ、陳ＯＯ之親權如主文
    第2項所示；另原告請求被告應按月給付陳ＯＯ、陳ＯＯ之扶養
    費，於主文第3項所示範圍內，為有理由，應予准許，逾此
    範圍之金額，則無理由，應予駁回。
五、訴訟費用負擔之依據：家事事件法第51條、民事訴訟法第78
    條。
中　　華　　民　　國　　110 　年　　11 　 月　　3 　　日
                  家事法庭    法  官  潘英芳
以上正本係照原本作成。
如對本判決上訴，須於判決送達後20日內向本院提出上訴狀。如
委任律師提起上訴者，應一併繳納上訴審裁判費。
中　　華　　民　　國　　110 　年　　11 　 月　　3 　　日
                              書記官  李一農